---
title: "Sa"
output: html_notebook
---

# Packages
```{r, eval=FALSE}
library("data.table")
library("ggthemes")
library("tidyverse")
library("grateful")
```

# Dataset
```{r}
df <- read.csv("./datasetStatsScripts/dataset.csv", header = T, sep = ",")
str(df)
df <- setnames(df, tolower(names(df))) # todos a minusculas
```

```{r}
df$clasif.max <- as.factor(df$clasif.max)
df$clasif.mand <- as.factor(df$clasif.mand)

which( colnames(df)=="x1.1" )
which( colnames(df)=="x8.2" )

df[,9:23] <- sapply(df[,9:23], as.numeric)
df$Promedio <- rowMeans(df[,c(9:23)], na.rm=TRUE)

str(df)
```

# EDA ---------

```{r}
summary(df)

```

# son similares los grupos? ------------------
## en edad, sexo y clasificacion

```{r}
hist(df$edad, main = "Distribución por edad", xlab = "Edad", ylab = "Frecuencia") # todos por edad


```
```{r}
ggplot(df, aes(x=edad, fill = sexo)) +
        geom_histogram(binwidth=2,colour="white") + 
        theme_grey()

```
## edad y sexo

```{r}
par(mfrow=c(1,1)) #numero de figuras en el plot;c(filas,columnas) 
par(mar=c(5,5,3,2)+0.1) #margenes

```

```{r}
ggplot(df, aes(x=edad, fill = sexo)) +
        geom_histogram(binwidth=2,colour="white") + 
        theme_grey() +
        facet_grid( sexo ~ .)  + 
        xlab("Edad") +
        ylab("Frecuencia") +
        ggtitle("Distribucion de grupos por edad y sexo")
```


```{r}
ggplot(df, aes(x=edad, fill = sexo)) +
        geom_histogram(binwidth=2,colour="white") + 
        theme_grey() +
        facet_grid( sexo ~ tecnica)  + 
        xlab("Edad") +
        ylab("Frecuencia") +
        ggtitle("Distribucion de grupos por edad, sexo y técnica")

```
```{r}
t.test(data= df, edad~sexo) # no hay diferencia de edad por sexo

```

```{r}
par(mfrow=c(1,1)) #numero de figuras en el plot;c(filas,columnas) 
par(mar=c(5,5,3,2)+0.1) #margenes
boxplot(data=df, edad~sexo, 
        main = "Distribución edad según sexo (t = -0.031842, df = 34.405, p-value = 0.9748)", xlab= "Sexo", ylab= "Edad", bty="n")

```
```{r}
t.test(data=df, edad~sexo) # t = -0.79003, df = 62.553, p-value = 0.4325 No hay diferencias de edad entre grupos
```
# y entre grupos?
## por edad

```{r}
boxplot(data=df, edad~tecnica, 
        main = "Distribución edad según técnica (t = -0.79003, df = 62.553, p-value = 0.4325)", xlab= "Sexo", ylab= "Edad", bty="n")
```

```{r}

t.test(data=df, edad~tecnica) # t = -0.79003, df = 62.553, p-value = 0.4325 No hay diferencias de edad entre grupos
```


## por sexo

```{r}

table(df$tecnica, df$sexo)
chisq.test(table(df$tecnica, df$sexo)) # X-squared = 5.5884, df = 1, p-value = 0.01808

```
```{r}

poredad <- ggplot(df, aes(x=edad, fill = sexo)) +
        geom_histogram(binwidth=2,colour="white") + 
        theme_grey() 
```


```{r}
poredad + facet_grid( sexo ~ tecnica) # hay un grupo con menos: mujeres TS
```

```{r}

poredad + facet_grid( clasif.mand ~ sexo)
```
```{r}

poredad + facet_grid( clasif.mand ~ clasif.max ~sexo)
```

```{r}
poredad + facet_grid( clasif.mand ~ clasif.max ~sexo, margins=TRUE)
```

## en género
```{r}
q <- ggplot(aes(y = Promedio, x = medicion, fill = sexo), data = df)
p <- q + geom_boxplot()  # más puntos + geom_jitter(width = 0.2) # para ver por factores + (aes(colour = FACTOR))
p
```

## en tipo de maxilar

```{r}
q <- ggplot(aes(y = Promedio, x = medicion, fill = tecnica), data = df)
p <- q + geom_boxplot()  # más puntos + geom_jitter(width = 0.2) # para ver por factores + (aes(colour = FACTOR))
p
```

```{r}
p + xlab("Mes de evaluación") +
  ylab("Promedio de las preguntas") +
  ggtitle("Evaluación del Promedio de satisfacción por grupo a los 3 y 6 meses")
```

# comparación tomando todos como uno solo ------------
```{r}


comparacionportecnicaymes <- aov(Promedio~tecnica, data=df)
comparacionportecnicaymes
summary(comparacionportecnicaymes)
```
# medidas repetidas ------------
```{r}


repetida <- aov(Promedio ~ tecnica*medicion + Error(n), df)
repetida
summary(repetida)

```

# atendieron el mismo tipo de paciente los colegas?
```{r}


q <- ggplot(aes(y = Promedio, x = medicion, fill = tecnica), data = df)
p <- q + geom_boxplot()  # más puntos + geom_jitter(width = 0.2) # para ver por factores + (aes(colour = FACTOR))
p

```

# Tabla 1 -----------

```{r}



table(df$tecnica)
tapply(df$edad, df$tecnica, mean)

tapply(df$edad, df$tecnica, sd)
t.test(df$edad~df$tecnica)

```

```{r}

sexoxtecnica <- table(df$sexo, df$tecnica)
sexoxtecnica
chisq.test(sexoxtecnica)

```

```{r}

maxilar <- table(df$clasif.max, df$tecnica)
table(df$clasif.mand, df$tecnica)
chisq.test(table(df$clasif.max, df$tecnica))
chisq.test(table(df$clasif.mand, df$tecnica))

```

# Datos de base, medición 1 ------------
```{r}


df_inicio <- subset(df, df$medicion=="3 meses")
df_final <- subset(df, df$medicion=="6 meses")
str(df_inicio)
str(df_final)


```

```{r}

table(df_inicio$SEXO)
table(df_inicio$tecnica)
tapply(df_inicio$edad, df_inicio$tecnica, mean)


```

# Tabla 1 ----------
```{r}


tapply(df_inicio$edad, df_inicio$tecnica, sd)
t.test(df_inicio$edad~df_inicio$tecnica)
sexoxtecnica <- table(df_inicio$sexo, df_inicio$tecnica)
sexoxtecnica
chisq.test(sexoxtecnica)
fisher.test(sexoxtecnica)


```

```{r}

table(df_inicio$clasif.max, df_inicio$tecnica); fisher.test(table(df_inicio$clasif.max, df_inicio$tecnica))
table(df_inicio$clasif.mand, df_inicio$tecnica); fisher.test(table(df_inicio$clasif.mand, df_inicio$tecnica))


```


# Tabla 2 --------------
```{r}

tabla2.1.1 <- aggregate(df$x1.1, list(Tecnica= df$tecnica, Medición=df$medicion), mean, na.rm=T)
tabla2.1.1

```

```{r}

tbl_df(df)

df_prepost <- as.data.frame(split(df, df$medicion))


```

```{r}

df_prepost$difX.2.1 <- df_prepost$X6.meses.x2.1 - df_prepost$X3.meses.x2.1 # columna 51
df_prepost$difX.2.2 <- df_prepost$X6.meses.x2.2 - df_prepost$X3.meses.x2.2
df_prepost$difX.3.1 <- df_prepost$X6.meses.x3.1 - df_prepost$X3.meses.x3.1
df_prepost$difX.3.2 <- df_prepost$X6.meses.x3.2 - df_prepost$X3.meses.x3.2
df_prepost$difX.4.1 <- df_prepost$X6.meses.x4.1 - df_prepost$X3.meses.x4.1
df_prepost$difX.4.2 <- df_prepost$X6.meses.x4.2 - df_prepost$X3.meses.x4.2
df_prepost$difX.5.1 <- df_prepost$X6.meses.x5.1 - df_prepost$X3.meses.x5.1
df_prepost$difX.5.2 <- df_prepost$X6.meses.x5.2 - df_prepost$X3.meses.x5.2
df_prepost$difX.6.1 <- df_prepost$X6.meses.x6.1 - df_prepost$X3.meses.x6.1
df_prepost$difX.6.2 <- df_prepost$X6.meses.x6.2 - df_prepost$X3.meses.x6.2
df_prepost$difX.7.1 <- df_prepost$X6.meses.x7.1 - df_prepost$X3.meses.x7.1
df_prepost$difX.7.2 <- df_prepost$X6.meses.x7.2 - df_prepost$X3.meses.x7.2
df_prepost$difX.8.1 <- df_prepost$X6.meses.x8.1 - df_prepost$X3.meses.x8.1
df_prepost$difX.8.2 <- df_prepost$X6.meses.x8.2 - df_prepost$X3.meses.x8.2 # columna 64


```

# convirtiendo wide to long

```{r}

write.csv2(df_prepost, "./datasetStatsScripts/prepost.csv")
mean(df_prepost$difX.2.1, na.rm=T)



long <- gather(df, item, valor, x1.1:x8.2)
head(long)

write.csv(aggregate(valor ~ item + tecnica + medicion, long, mean), "./datasetStatsScripts/table2Promedios.csv")
write.csv(aggregate(valor ~ item + tecnica + medicion, long, sd), "./datasetStatsScripts/table2sd.csv")



antes <- df[which(df$tecnica=="3 meses"),]
despues <- df[which(df$medicion=="6 meses"),]

```

```{r}
head(antes)
plot(x1.1~tecnica, data=antes) # todo ok para las comparaciones


```

```{r}

# comparaciones antes
t.test(x1.1~tecnica, data=antes)
t.test(x2.1~tecnica, data=antes)
t.test(x2.2~tecnica, data=antes)
t.test(x3.1~tecnica, data=antes)
t.test(x3.2~tecnica, data=antes)
t.test(x4.1~tecnica, data=antes)
t.test(x4.2~tecnica, data=antes)
t.test(x5.1~tecnica, data=antes)
t.test(x5.2~tecnica, data=antes)
t.test(x6.1~tecnica, data=antes)
t.test(x6.2~tecnica, data=antes)
t.test(x7.1~tecnica, data=antes)
t.test(x7.2~tecnica, data=antes)
t.test(x8.1~tecnica, data=antes)
t.test(x8.2~tecnica, data=antes)

#comparaciones despues 
t.test(x1.1~tecnica, data=despues)
t.test(x2.1~tecnica, data=despues)
t.test(x2.2~tecnica, data=despues)
t.test(x3.1~tecnica, data=despues)
t.test(x3.2~tecnica, data=despues)
t.test(x4.1~tecnica, data=despues)
t.test(x4.2~tecnica, data=despues)
t.test(x5.1~tecnica, data=despues)
t.test(x5.2~tecnica, data=despues)
t.test(x6.1~tecnica, data=despues)
t.test(x6.2~tecnica, data=despues)
t.test(x7.1~tecnica, data=despues)
t.test(x7.2~tecnica, data=despues)
t.test(x8.1~tecnica, data=despues)
t.test(x8.2~tecnica, data=despues)



# comparacion general
t.test(df$Promedio~df$tecnica)


```


```{r}

# divido por técnica
tc <- df[which(df$tecnica=="TC"),]
ts <- df[which(df$tecnica=="TS"),]
head(tc)
head(ts)


```

# comparaciones antes
plot(x1.1~medicion, data=tc)
t.test(Promedio~medicion, data=tc)

t.test(x1.1~medicion, data=tc)
t.test(x2.1~medicion, data=tc)
t.test(x2.2~medicion, data=tc)
t.test(x3.1~medicion, data=tc)
t.test(x3.2~medicion, data=tc)
t.test(x4.1~medicion, data=tc)
t.test(x4.2~medicion, data=tc)
t.test(x5.1~medicion, data=tc)
t.test(x5.2~medicion, data=tc)
t.test(x6.1~medicion, data=tc)
t.test(x6.2~medicion, data=tc)
t.test(x7.1~medicion, data=tc)
t.test(x7.2~medicion, data=tc)
t.test(x8.1~medicion, data=tc)
t.test(x8.2~medicion, data=tc)

#comparaciones despues 
t.test(Promedio~medicion, data=ts)
t.test(x1.1~medicion, data=ts)
t.test(x2.1~medicion, data=ts)
t.test(x2.2~medicion, data=ts)
t.test(x3.1~medicion, data=ts)
t.test(x3.2~medicion, data=ts)
t.test(x4.1~medicion, data=ts)
t.test(x4.2~medicion, data=ts)
t.test(x5.1~medicion, data=ts)
t.test(x5.2~medicion, data=ts)
t.test(x6.1~medicion, data=ts)
t.test(x6.2~medicion, data=ts)
t.test(x7.1~medicion, data=ts)
t.test(x7.2~medicion, data=ts)
t.test(x8.1~medicion, data=ts)
t.test(x8.2~medicion, data=ts)


# ANOVA y ANCOVA  ----
# ver http://www.wekaleamstudios.co.uk/posts/analysis-of-covariance-extending-simple-linear-regression/
mod1 <- lm(Promedio ~ tecnica, data = long)
summary(mod1)

# ahora asumo para cada paciente
mod2 <- lm(Promedio ~ tecnica + medicion, data = long)
summary(mod2)

# comparo los modelos
anova(mod1, mod2)


# otro 

mod3 <- lm(Promedio ~ sexo + clasif.max + clasif.mand + tecnica, data = long)
mod4 <- lm(Promedio ~ tecnica, data = long)
summary(mod3)
anova(mod3)



# ANOVA
final <- long[which(long$medicion=="6 meses"), ]
head(final)
mod5 <- lm(Promedio ~ tecnica + sexo + clasif.mand + clasif.max, data = final)
summary(mod5)
anova(mod5)
tapply(final$Promedio, final$tecnica, mean, na.rm=T) #parece que si hay diferencia, 85 para TC y 76 para TS
tapply(final$experto, final$tecnica, mean, na.rm=T)
t.test(final$experto, final$Promedio) #no hay diferencia entre la evaluación del experto y el Promedio


p <-   ggplot(data= df, aes(factor(medicion), y=Promedio))

p + geom_boxplot(aes(fill = factor(tecnica))) + 
  labs(list(title = "Quality comparison by group at 3 and 6 months", 
            x = "Month", 
            y = "Quality average")) + 
  theme_minimal() + 
  scale_fill_discrete(guide = guide_legend(title = "Group"), labels = c("Conventional", "Simplified")) + 
  scale_x_discrete("Month", labels = c("3", "6"))

```
